【裁判字號】    91,訴,2948
【裁判日期】    920227
【裁判案由】    違反電信法等
【裁判全文】
臺灣臺中地方法院刑事判決                        九十一年度訴字第二九四八號
    公  訴  人  台灣台中地方法院檢察署檢察官
    被      告  乙○○  男  三.
                甲○○  男  二.
右列被告因違反電信法等案件，經檢察官提起公訴（九十年度偵字第二０七四七號、
九十一年度偵字第一三二六五號），本院判決如左：
    主  文
乙○○行使偽造私文書，足以生損害於他人，處有期徒刑月，如易科罰金，以佰
元折算壹日。緩刑貳年。台灣大哥大股份有限公司九十年二月二十日「廖啟峻」名義
之行動電話服務申請書（一式四聯，含公司聯、代理商聯、經銷商聯及客戶收執聯）
內「申請人簽章」欄及同意書內「立同意書人」欄上之廖啟峻署名及捺指印各伍枚均
沒收。
甲○○連續意圖為自己不法之利益，以無線方式，盜用他人電信設備通信，處有期徒
刑參月，如易科罰金，以佰元折算壹日。緩刑貳年。諾基亞牌行動電話機壹具，沒
收。
    事  實
一、乙○○以代理客戶申請手機為業，於民國（下同）九十年二月二十日，受理真實
    年籍、姓名、住所不詳之人假冒丙○○之名義向台灣大哥大股份有限公司（以下
    簡稱台灣大哥大公司）申請行動電話。因該不詳人於台灣大哥大公司行動電話服
    務申請書及同意書均僅偽造廖啟峻署名而未捺指印，乙○○竟於未向丙○○查證
    之情形下，擅自於前開行動電話服務申請書（一式四聯，含公司聯、代理商聯、
    經銷商聯及客戶收執聯）內「申請人簽章」欄及同意書內「立同意書人」欄上，
    分別捺自己之指印，以偽冒「丙○○」之指印，以表示前開行動電話服務申請書
    所記載之資料屬實，願意遵守契約之意，及同意履行與台灣大哥大公司約定之意
    ，而偽造前開行動電話服務申請書一式四聯（含複寫部分）、同意書，並持以交
    付予不知情之台灣電店股份有限公司西區五權特約服務中心（下稱台灣電店公司
    ）承辦員王耿宏，向台灣大哥大公司申請行動電話０９２２─５９８４５１門號
    ，足以生損害於丙○○及台灣大哥大公司。
二、甲○○明知上開他人假冒丙○○之名義向台灣大哥大公司詐欺所得之門號０９２
    ２─５９８４５１行動電話ＳＩＭ卡，屬來源不明之贓物，竟於九十年二月二十
    三日，在台中市○○區○○路一段七七一巷八號住處客廳，由丁○○（另案審理
    中）交付而收受上開行動電話之ＳＩＭ卡。甲○○並基於概括之犯意，意圖為自
    己不法之利益，自九十年二月二十三日起，至同年三月六日止，以其姐所交付之
    諾基亞牌行動話機插用前開０９２２─５９８４５１門號ＳＩＭ卡，連續以無線
    方式盜用前開電信設備通信多次，使台灣大哥大公司誤認係申請人廖啟峻所使用
    ，而由其使用該號行動電話門號，取得共計新台幣（下同）一千三百五十五元通
    話費之不法利益。嗣再將前開ＳＩＭ卡返還丁○○。
三、案經台中縣警察局移送臺灣臺中地方法院檢察署檢察官及臺灣臺中地方法院檢察
    署檢察官自動檢舉偵查起訴。
    理  由
一、訊據被告乙○○固坦承有於前開行動電話服務申請書內「申請人簽章」欄及同意
    書內「立同意書人」欄上，分別捺自己指印，並提出申請前開行動電話門號之事
    實，然矢口否認有何行使偽造私文書犯行，辯稱：因為臺灣大哥大有要求要捺指
    印，他有打電話給申請人，是一個自稱丙○○的人同意他代為捺指印云云。被告
    甲○○則對其自九十年二月二十三日起，至同年三月六日止，以其姐所交付之諾
    基亞牌行動話機插用前開０９２２─５９８４５１門號ＳＩＭ卡，連續以無線方
    式盜用前開電信設備通信多次之事實坦承不諱；另收受贓物部分，被告甲○○雖
    坦承有於前開時地，由丁○○交付而收受前開行動電話之ＳＩＭ卡之事實，然矢
    口否認有何收受贓物犯行，辯稱：他並不知前開行動電話之ＳＩＭ卡係贓云云。
    惟查：
（一）被告乙○○於偵查中供稱他代理過很多手機促銷專案，送給他的申請書如果有
      缺印章或指，他就直接蓋上去（偵查卷第五九頁背面）；並稱他有打申請書上
      所留下之電話向申請人照會，接電話的人說「丙○○」本人外出（偵查卷第七
      五頁背面、第七六頁）。證人即受僱於被告乙○○之施彥州亦證稱「當時客人
      急著隔天要，臨時又找不到申請人」（偵查卷第六八頁）。足見被告所辯他有
      打電話給申請人，是一個自稱丙○○的人同意他代為捺指印云云顯不足採。再
      前開申請書及同意書上指紋，經送內政部警政署刑事警察局鑑驗結果認係乙○○之指紋，亦有該局之鑑驗書乙紙在卷足憑。此外，並有前開行動電話服務申
      請書、同意書各一紙可稽，是被告乙○○行使偽造私文書犯行，應可認定。
（二）前開門號０９２２─５９８４５１行動電話ＳＩＭ卡係他人假冒丙○○之名義
      向台灣大哥大公司詐欺所得之物，已如前述，其屬贓物無訛。被告甲○○於偵
      查中供稱前開ＳＩＭ卡是丁○○給他的，但東西是丁○○一個叫「阿文」的朋
      友的（偵查卷第三四頁），並稱他知道前開ＳＩＭ卡來歷不明，他不知道誰會
      付話費（偵查卷第三五頁）。於本院亦供稱丁○○知道我有手機但是沒有號碼
      ，所以就交這個ＳＩＭ卡給我，我當時有問他如何繳費，他說沒關係。按使用
      行動電話通信必需付費乃眾所週知之事實，被告任意收受他人所交付之前開Ｓ
      ＩＭ卡通信，卻可不必付費，且前開ＳＩＭ卡復係丁○○之綽號「阿文」不詳
      友人所有，來歷不明，被告顯有贓物之認識。
      從而，被告等前開所辯，尚不足採。此外，被告甲○○盜用他人電信設備通信
      部分，並與証人游家怡所述情節相符，且有通聯紀錄在卷可稽。本件事證明確
      ，被告等犯行均堪認定。
二、核被告乙○○所為，係犯刑法第二百十六條、第二百十條之行使偽造私文書罪。
    被告偽造署押（指印）之行為為偽造私文書之部分行為，偽造私文書之低度行為
    為行使偽造私文書之高度行為所吸收，均不另論罪。再按門號０９２２─５９８
    ４５１號行動電話ＳＩＭ卡，係某不詳姓名年籍之人，冒用丙○○名義，向台灣
    大哥大公司，施用詐術，申請租用所得之財產，係屬刑法第三百四十九條所稱之
    「贓物」。次按電信法第五十六條第一項之罪，以意圖為自己或第三人不法之利
    益，使用有線、無線或其他電磁方式，盜接或盜用他人電信設備通信者為要件，
    該罪之處罰詐得免繳電信通信費用之不法利益規定，乃刑法詐欺得利罪之特別法
    ，依特別法優於普通法之原則，自毋庸再論以刑法詐欺得利罪（參見最高法院八
    十八年一月十九日八十八年度第一次刑事庭會議紀錄決議及最高法院八十八年度
    台非字第四十三號判決意旨）。核被告甲○○所為，係犯刑法第三百四十九條第
    一項收受贓物罪及電信法第五十六條第一項之以無線方式，盜用他人電信設備通
    信罪。又被告所犯上開二罪，有方法結果之牽連關係，為牽連犯，應從一重之電
    信法第五十六條第一項之罪處斷。又被告甲○○先後多次盜用他人電信設備通信
    之犯行，時間緊接，所犯構成要件相同，顯係基於概括犯意而反覆為之，為連續
    犯，應依刑法第五十六條之規定論以一罪，並加重其刑。爰審酌被告二人之品行
    、被告乙○○為圖一時之便及被告甲○○貪圖小利而為前開犯行、被告甲○○盜
    打所得之不法利益非高，及渠等犯罪之手段、犯罪後之態度等一切情狀，分別量
    處如主文所示之刑，並諭知易科罰金之折算標準示懲。末查被告二人均前未曾受
    有期徒刑以上刑之宣告，有臺灣臺中地方法院檢察署刑案資料查註紀錄表及臺灣
    高等法院被告全國前案紀錄表各一份在卷可稽，其偶因一時失慮致罹本件刑典，
    經此偵審科刑之教訓後，當知所警惕，而無再犯之虞，本院認被告等所宣告之刑
    ，以暫不執行為適當，爰均諭知緩刑二年，以啟自新。
三、台灣大哥大公司前開行動電話服務申請書（一式四聯，含公司聯、代理商聯、經
    銷商聯及客戶收執聯）內「申請人簽章」欄及同意書內「立同意書人」欄上之廖
    啟峻署押（含署名及捺指印），係偽造之署押，依刑法第二百十九條規定，不問
    屬於被告與否，應予宣告沒收；另被告甲○○所持以置入門號０９２２─５９８
    ４５１號行動電話ＳＩＭ卡之諾基亞牌行動電話一具，雖未扣案，惟其屬供前揭
    犯罪使用之電信器材，依電信法第六十條規定，不問屬於被告與否，應予宣告沒
    收。
據上論斷，應依刑事訴訟法第第二百九十九條第一項前段，電信法第五十六條第一項
、第六十條、刑法第十一條前段、第五十六條、第二百十六條、第二百十條、第三百
四十九條第一項、第五十五條、第四十一條第一項前段、第二百十九條、第七十四條
第一款，罰金罰鍰提高標準條例第一條前段、第二條，判決如主文。
本案經檢察官黃惠玲到庭執行職務
中      華      民      國      九十二  年      二      月    二十七    日
                                臺灣臺中地方法院刑事第庭
                                    法  官 鄭文祺
右正本證明與原本無異。
如不服本判決，應於判決送達後十日內向本院提出上訴狀，上訴於臺灣高等法院臺中
分院( 須附繕本 )。
                                    書記官
中      華      民      國      九十二  年      二      月    二十七    日


司法院資訊處製作；財團法人民間司法改革基金會備份。
